臺灣桃園地方法院刑事判決
111年度金訴字第46號
公  訴  人  臺灣桃園地方檢察署檢察官
被      告  陳彥宇




上列被告因違反洗錢防制法等案件，經檢察官聲請簡易判決處刑
（110年度偵字第41774、42773號），本院認不宜逕以簡易判決
處刑，改行通常程序審理，判決如下：
    主  文
陳彥宇無罪。
    理  由
一、聲請意旨略以：被告陳彥宇明知金融帳戶係個人信用之重要
    表徵，可預見將自己之金融帳戶提供他人使用，可能因此幫
    助他人從事詐欺取財行為而用以處理犯罪所得，製造金流斷
    點，使警方追查無門，竟不違背其本意，基於幫助他人詐欺
    取財、洗錢之不確定犯意，於民國110年8月25日某時，將其
    所申辦之中華郵政000-00000000000000號帳戶（下稱郵政帳
    戶），以及台新國際商業銀行號000-00000000000000帳戶(
    下稱台新帳戶，聲請意旨誤載為000-00000000000000，應予
    更正)之存摺、提款卡、密碼，在新北市樹林區八德街某便
    利商店內，提供詐欺集團成員使用。該詐欺集團成員即意圖
    為自己不法之所有，基於詐欺取財犯意、洗錢犯意，分別為
    如附表編號1、2所示之行為，嗣如附表編號1、2所示之許雅
    君、涂柔婕分別經友人、郵局提醒，驚覺有異報警處理始悉
    上情。因認被告涉犯刑法第30條、第339條第1項、洗錢防制
    法第14條第1 項之幫助詐欺取財罪、幫助一般洗錢罪等語。
二、本院有管轄權之說明：
    按案件由犯罪地或被告之住所、居所或所在地之法院管轄，
    刑事訴訟法第5 條第1 項定有明文。經查，本案於111年1月
    20日繫屬於本院，此有蓋有本院收狀章之臺灣桃園地方檢察
    署111年1月19日桃檢維律110偵41774字第1119007441號函存
    卷可參（見本院桃金簡卷第5頁），而被告於111年3月11日
    所提之刑事準備狀載明「住如詳卷」，堪認本件聲請簡易判
    決處刑書所載之「桃園市○○區○○路000號」，於斯時尚為被
    告居所地；另臺灣桃園地方檢察署檢察官於111年2月7日以1
    11年度偵字第293號移送併辦意旨書，促請本院依法併案審
    理，其中被告居所載有「桃園市○○區○○路000號」，基上可
    認本案於111年1月20日於本院時，被告之居所地為桃園市，
    則本院就本案自有管轄權，先予敘明。
三、按犯罪事實應依證據認定之，無證據不得認定犯罪事實；不
    能證明被告犯罪者，應諭知無罪之判決，刑事訴訟法第154
    條第2 項、第301 條第1 項分別定有明文。又按事實之認定
    ，應憑證據，如未能發現相當證據，或證據不足以證明，自
    不能以推測或擬制之方法，以為裁判基礎；且認定犯罪事實
    所憑之證據，雖不以直接證據為限，間接證據亦包括在內；
    然而無論直接或間接證據，其為訴訟上之證明，須於通常一
    般之人均不致有所懷疑，而得確信其為真實之程度者，始得
    據為有罪之認定，倘其證明尚未達到此一程度，而有合理之
    懷疑存在時，即無從為有罪之認定。
四、公訴事證及被告主張：
　㈠公訴意旨認被告涉犯前開幫助詐欺取財等犯行，無非以如附
    表編號1、2所示「卷證資料」，為其主要論據。
  ㈡訊據被告堅詞否認有何上開幫助詐欺取財等犯行，辯稱：我
    有把帳戶交出去，但對方怎麼用帳戶我不知道，我只知道當
    下是要申請貸款等語（見本院金訴卷第126頁）。
五、按刑法上幫助犯之成立，主觀上必須基於幫助他人犯罪之意
    思而參與犯罪；就幫助詐欺取財罪而言，即必須具備幫助他
    人遂行詐欺取財之犯意。又所謂不確定故意，係指行為人對
    於構成犯罪之事實，預見其發生而其發生並不違背其本意者
    。換言之，仍以行為人已預見犯罪結果之發生為前提。在提
    供帳戶資料予詐欺集團使用之情形，帳戶提供者倘若預見帳
    戶係作為人頭帳戶，供詐欺被害人之款項匯入及後續提領，
    仍輕率提供使用，固可認為具有幫助詐欺取財及洗錢之不確
    定故意；惟在帳戶提供者係基於非供詐欺或洗錢之目的，如
    辦理貸款、求職、工作需要、短暫借用等情形下所交付者，
    則非可逕認其有幫助詐欺或洗錢之犯意。經查：
  ㈠被告申辦上開郵政及台新帳戶，並於110年8月25日下午6時許
    ，在新北市樹林區太平路之便利商店，將上開郵政及台新帳
    戶之金融卡，交付予王鑫吉，並以手機通訊軟體告知該詐欺
    集團所屬成員上開郵政及台新帳戶之密碼乙節，業據被告於
    警詢、偵訊、本院準備程序及審理時均坦承在卷（見偵4177
    4卷第7至13、97至99頁，本院金訴卷第52、114、126頁），
    核與證人王鑫吉於本院審理時證述情節相符（見本院金訴第
    111至114頁），並有如附表編號1、2卷證資料欄所示之證據
    資料附卷可稽。另某身分不詳之人，於如附表編號1、2所示
    之詐騙時間，以如附表編號1、2所示之詐騙方法，致如附表
    所示之告訴人許雅君、涂柔婕陷於錯誤，匯款至如附表編號
    1、2所示之帳戶及金額等情，亦有如附表卷證資料欄所示之
    證人即告訴人許雅君、涂柔婕之證詞及上開郵政及台新帳戶
    交易明細等資料存卷可參，是以上開事實首堪認定。
　㈡判斷帳戶提供者是否具有預見而不違背其本意之幫助犯意，
    應斟酌帳戶資料交付前之對話、磋商或查證及事後之行為反
    應，並綜合帳戶提供人之教育程度、生活環境及其他各項情
    事，予以研判，不能僅因帳戶提供者有提供帳戶資料之客觀
    行為，即遽認其確有幫助詐欺之主觀犯意。再者，我國為杜
    絕利用人頭帳戶詐欺犯罪，對於提供帳戶資料者，相關治安
    機關已經長年嚴厲查緝，並建立相關制度，而與民間金融機
    構相互配合，積極進行各項偵查作為，欲藉此斷絕幕後操控
    之詐欺集團利用人頭帳戶規避查緝，致使詐欺集團為再減少
    檢警查緝之線索，益發不以金錢購買方式直接取得人頭帳戶
    ，而改以詐欺手法取得金融機構帳戶，並趁交付帳戶之被害
    人未及警覺之際，以帳戶作為詐欺犯罪之工具。此類以詐欺
    方式取得帳戶資料之手法時有所聞，實務上亦不乏其例，
    故尚難僅以行為人所交付帳戶資料客觀上確充作詐欺犯罪之
    工具，即遽論行為人有幫助詐欺取財及洗錢之直接或間接故
    意。
  ㈢本件被告為申辦貸款，始交付上開郵政及台新帳戶之金融卡
    ，並告知密碼等情，業據被告於警詢、偵訊、本院準備程序
    及審理時供述明確，且有被告提出之物品保管合約書及通訊
    軟體對話紀錄在卷可佐（見偵42773第41、47至57頁）。依
    該對話紀錄之前後內容，可見被告確係透過自稱「Mｒ.ｗｕ」
    之人申辦貸款，自稱「Mｒ.ｗｕ」之人並向被告表示安排業務
    員前去簽合約拿提款卡。又參以本案係因警方另案查知王鑫
    吉為「取簿手」，經王鑫吉主動告知，方得悉王鑫吉亦有向
    被告拿取上開郵政及台新帳戶金融卡，此據證人王鑫吉於本
    院審理時證述明確（見本院金訴卷第113至114頁），而警方
    另案查獲王鑫吉後，經警提示王鑫吉照片供被告指認，亦經
    被告指認無誤一情，有被告指認照片存卷可參（見偵42773
    卷第61頁），是以綜觀被告與「Mｒ.ｗｕ」前後對話具體內容
    、交付上開郵政及台新帳戶金融卡之經過及被告指認王鑫吉
    過程，實無積極事證顯示上開對話內容及物品保管合約書係
    出於杜撰或變造。故被告為順利辦理貸款，因而交付上開郵
    政及台新帳戶金融卡，並告知密碼，足證被告當時對於「Mｒ
    .ｗｕ」係為其申辦貸款乙情深信不疑，益徵被告前揭辯詞，
    當屬可信。
　㈣又揆諸目前實務，詐欺集團手法日新月異，縱然政府、金融
    機構廣為宣導，並經媒體多所批露，民眾受騙案件仍層出不
    窮，被害人亦不乏有高學歷、收入優渥或具相當社會經驗之
    人，受騙原因亦有不甚合常情者。若一般人會因詐欺集團之
    詐術而陷於錯誤，進而交付鉅額財物，則金融帳戶持有人因
    相同原因陷於錯誤，交付金融卡、密碼等資料，誠非難以想
    像，自不能率皆以謹慎理智之常人經驗為基準，遽行推論交
    付金融卡者必具有相同警覺程度、對構成犯罪之事實必有預
    見。且提供或販賣金融帳戶予詐欺集團將會遭受刑事追訴，
    業經政府多方宣導周知，多數犯罪者亦因此遭到司法判刑制
    裁，因此詐欺集團益發不易藉由傳統收購手法蒐集人頭金融
    帳戶，遂改弦易轍，以迂迴或詐欺手法取得金融機構帳戶。
    故近年來詐欺集團藉由刊登廣告，利用失業民眾急於覓得工
    作機會，或向亟需用錢卻無法順利向一般金融機構借貸者，
    以代辦貸款為名義，詐取金融帳戶資料，均已不乏其例。此
    由政府在電視媒體上製播呼籲應徵工作者或辦理貸款者小心
    防詐之宣導短片，各大報紙亦於分類廣告欄位旁一再提醒讀
    者切勿交付金融帳戶金融卡、存摺及密碼等語，即可證明確
    有此類情形發生。故在謀生不易、經濟拮据之情形，於應徵
    工作或辦理貸款過於急切之心理狀態下，實難期待一般民眾
    均能詳究細節、提高警覺而免遭詐欺、利用。且一般人對於
    社會事物之警覺性或風險評估，常因人而異，此觀諸詐欺集
    團之詐欺手法雖經政府大力宣導及媒體大幅報導，受騙被害
    人仍屢見不鮮即可知。從而，尚難僅因被告提供帳戶申貸之
    原因不合於一般貸款常規，即認有幫助詐欺取財或洗錢之不
    確定故意。
  ㈤聲請意旨雖認：民間借貸業者或金融機構審核准駁貸款之依
    據，係以申請者之經濟來源、收入情形、名下財產、提供之
    擔保等，作為核准貸款與否及決定貸款金額高低之基準，尚
    難僅憑提供存摺、提款卡，即可因此獲得借貸業者或金融機
    構准許貸款。縱有使借貸業者瞭解帳戶之必要，被告僅須影
    印存摺封面或告知金融機構名稱、戶名及帳號，再以小額現
    金進出帳戶以為測試即可，實無需於申請貸款之際，即提供
    帳戶存摺、提款卡予借貸業者，可見被告前揭所辯，明顯悖
    於常情等語。然觀諸被告提出之上開對話內容及物品保管合
    約書，衡情被告確有可能在急迫、思慮未周之情況下，誤信
    網路上之貸款管道，進而提供自己之帳戶資料。況且，向特
    許金融機構申辦貸款固屬常見取得資金之方式，惟透過民間
    小額貸款業者（不論是否合法放款）進行資金週轉者，亦非
    少見。其申貸方式、條件及還款方式即不一而足，不能以被
    告試圖透過民間業者，以不合常規且違背常情之申貸方式，
    提供本案相關帳戶資料，即認其主觀上已對幫助詐欺或洗錢
    之結果有所預見。被告疏於查證而輕率交付帳戶，固然有疏
    失，然尚難遽認被告主觀上已預見其帳戶可能供詐欺集團成
    員使用。
  ㈥綜上所述，幫助犯之不確定故意，亦屬犯罪之構成要件，應
　  以積極證據證明至毫無合理懷疑之程度。依前開說明，本案
　  被告確有可能因誤信貸款之詞而提供帳戶，依檢察官提出之
    事證，尚不足以使本院確信被告主觀上對於幫助詐欺取財及
    洗錢之結果有所認知，而仍有合理之懷疑存在。揆諸首揭說
    明，被告犯罪即屬不能證明，應為無罪判決之諭知。
六、退併辦之說明：
　㈠臺灣桃園地方檢察署檢察官移送併辦(111年度偵字293號)意
    旨書以：被告陳彥宇明知金融帳戶係個人信用之重要表徵，
    可預見將自己之金融帳戶提供他人使用，可能因此幫助他人
    從事詐欺取財行為而用以處理犯罪所得，製造金流斷點，使
    警方追查無門，竟不違背其本意，基於幫助他人詐欺取財、
    洗錢之不確定犯意，於110年8月25日某時，將其所申辦台新
    帳戶之存摺、提款卡、密碼，在新北市樹林區八德街某便利
    商店內，提供詐欺集團成員使用。該詐欺集團成員即意圖為
    自己不法之所有，基於詐欺取財犯意、洗錢犯意，於110年8
     月28日某時冒充東森購物店商客服，向許靖鈺佯稱：因工
    讀生貼錯條碼，6 月購買的物品7 月會多扣1 萬5,561元，
    需使用ATM轉帳，CDM 存款方式以解除錯誤設定等語，再冒
    充金融機構客服取信於許靖鈺，致許靖鈺陷於錯誤，遂依指
    示多次匯款，並於110 年8 月28日16時38分、40分、50分、
    53分分別匯款2萬9,987元、2萬9,987元、1,000元、1,000元
    至陳彥宇上開台新帳戶，款項並遭提領一空。嗣後許靖鈺電
    詢玉山銀行確認匯款真實性，經提醒遭詐騙便報警處理而悉
    上情。因認被告涉犯刑法第30條第1項、第339條第1項、洗
    錢防制法第14條第1項之幫助詐欺取財及幫助一般洗錢罪，
    並與本案犯罪事實為裁判上一罪，而移送本院併案審理。
　㈡臺灣新北地方檢察署檢察官移送併辦(111年度偵字第13047號
    )意旨書以：被告陳彥宇知悉金融帳戶係個人信用之重要表
    徵，可預見將自己之金融帳戶提供他人使用，可能因此幫助
    他人從事詐欺取財行為並用以處理犯罪所得，製造金流斷點
    ，使司法機關追查無門，竟仍不違背其本意，基於幫助他人
    詐欺取財、洗錢之不確定犯意，於110年8月25日某時，將其
    所申辦台新帳戶之存摺、提款卡及密碼，在新北市樹林區八
    德街某便利商店內，提供予某詐欺集團成員使用。嗣該人所
    屬詐欺集團即共同意圖為自己不法所有，基於詐欺取財之犯
    意聯絡，於110年8月26日9時56分許，冒充李茂昌之姪子李
    育仁並向李茂昌佯稱：有急用需借款云云，施此詐術手段，
    致李茂昌陷於錯誤，而依指示於同年月27日17時30分許，匯
    款3萬元至上開台新銀行帳戶，並旋遭提領一空。嗣因李茂
    昌發覺有異報警處理，循線查悉上情。因認被告涉犯刑法第
    30條、第339條第1項、洗錢防制法第14條第1 項之幫助詐欺
    取財罪、幫助一般洗錢罪，並認與本案為基本事實同一之同
    一案件，而移送本院併案審理。
　㈢按刑事訴訟法第267條規定，檢察官就犯罪事實一部起訴者，
    其效力及於全部，係指檢察官所起訴之行為，與起訴範圍以
    外之行為，均應構成犯罪，且具有在法律上本視為裁判上一
    罪關係，依審判不可分之原則，法院始得併予審判。經查，
    本案聲請簡易判決處刑部分既應對被告為無罪之諭知，自與
    前揭移送併辦部分不生裁判上一罪之法律上同一案件關係，
    該移送併辦部分即非本案效力所及，本院無從併予審酌，應
    退回由檢察官另為適法之處理。
據上論斷，應依刑事訴訟法第452 條、第301 條第1 項前段，判
決如主文。
本案經檢察官李允煉、許振榕聲請簡易判決處刑，檢察官黃鈺斐
、施韋銘到庭執行職務。
中    華    民    國   111     年    5    月    30    日
                  刑事第四庭  審判長  法  官  黃柏嘉

                                      法  官  陳韋如

                                      法  官  涂偉俊

以上正本證明與原本無異。
如不服本判決應於收受判決後20日內向本院提出上訴書狀，並應
敘述具體理由。其未敘述上訴理由者，應於上訴期間屆滿後20日
內向本院補提理由書(均須按他造當事人之人數附繕本)「切勿逕
送上級法院」。 
　　　　　　　　　　　　　　　        書記官　李玉華
中　　華　　民　　國　　111 　年　　5 　　月　　31　　日
附表：
編號 告訴人 / 被害人 詐騙時間 （民國） 詐騙方式 匯款時間 （民國） 匯款金額（新台幣） 詐騙帳戶 卷證資料 備註 1 許雅君 110年8月25日下午2時15分 詐騙集團成員佯裝為告訴人涂柔婕之友人致電告訴人佯稱需向告訴人借款云云，使告訴人許雅君陷於錯誤，隨後便依詐騙集團指示匯款至詐騙集團指定帳戶。 110年8月27日上午11時58分 3萬元 中華郵政 00000000000000號帳戶 ①陳彥宇警詢、偵訊之供述（110偵41774卷第7-13頁、110偵41774卷第97-99頁；同110偵42773卷第7-13頁、111偵293卷第7-13頁）。 ②許雅君警詢之供述（110偵41774卷第15-16頁）。 ③中華郵政有限公司110年10月6日儲字第1100275400號函暨中華郵政0000000-0000000號帳戶歷史交易明細（110偵41774卷第23、27頁；同110偵42773卷第35、39頁）。 ④許雅君網銀匯款截圖（110偵41774卷第51頁）。 ⑤許雅君與「育辰」LINE對話紀錄（110偵41774卷第55頁）。 ⑥新北市政府警察局蘆洲分局受理詐騙帳戶通報警示簡便格式表、受理各類案件紀錄表、受理案件證明單、內政部警政署反詐騙諮詢專線紀錄表、金融機構聯防機制通報單（110偵41774卷第61-69頁）。 即聲請簡易判決處刑書犯罪事實一㈠ 2 涂柔婕 110年8月25日下午3時40分 詐騙集團成員佯裝為告訴人涂柔婕之姪子致電告訴人涂柔婕，佯稱廠商有貨款要結清，需向告訴人借款云云，使告訴人涂柔婕陷於錯誤，隨後便依詐騙集團指示匯款至詐騙集團指定帳戶。 110年8月26日下午1時31分 15萬元 台新銀行 00000000000000號帳戶 ①陳彥宇警詢、偵訊之供述（110偵41774卷第7-13頁、110偵41774卷第97-99頁；同110偵42773卷第7-13頁、111偵293卷第7-13頁、110偵42773卷第103-104頁）。 ②涂柔婕警詢之供述（110偵42773卷第15-16頁）。　 ③涂柔婕之LINE對話紀錄截圖手機翻拍照片（110偵42773卷第19-25頁）。 ④涂柔婕匯款單據（110偵42773卷第27頁）。 ⑤台新國際商業銀行110年10月12日台新作文字第11025963號函暨歷史交易明細（110偵42773卷第31、33頁；同111偵293卷第29、33頁）。　 ⑥中華郵政有限公司110年10月6日儲字第1100275400號函暨歷史交易明細（110偵41774卷第23、27頁；同110偵42773卷第35、39頁）。 ⑥台新銀行網路交易紀錄截圖（110偵41774卷第46頁；同110偵42773卷第58頁、111偵293卷第82頁）。　 ⑦新北市政府警察局新莊分局陳報單、受理各類案件紀錄表、受理案件證明單、受理詐騙帳戶通報警示簡便格式表、內政部警政署反詐騙諮詢專線紀錄表、金融機構聯防機制通報單（110偵42773卷第73-89頁）　　 即聲請簡易判決處刑書犯罪事實一㈡     110年8月26日下午1時32分 18萬元 中華郵政 00000000000000號帳戶